---
title: "Latihan Pertemuan 7 Analisis Regresi"
author: "Adinda Shabrina Putri Salsabila (G1401221081)"
date: "2024-03-05"
output:
  word_document: default
  html_document: default
  pdf_document: default
---

```{r, include=FALSE}
library(readxl)
library(dplyr)
library(plotly)
library(lmtest)
library(car)
library(randtests)
library(lmtest)
library(zoo)
```

## Import Data
```{r}
datalatihan <- read_xlsx("C:/Users/hp/Documents/KULIAH/SEMESTER 4/ANREG/KULIAH/DataAnreg.xlsx")
datalatihan
```

## Model Awal
```{r}
model = lm(formula = Y ~ X , data = datalatihan)
summary(model)
```
Model persamaan regresi linear sederhana yang diperoleh :  
$$
\hat Y = 46.46041 - 0.75251X + ε
$$
Perlu dilakukan serangkaian uji asumsi untuk memastikan apakah model tersebut merupakan model terbaik. Hal ini bisa dilakukan dengan eksplorasi, pengujian asumsi Gauss-Marcov dan Normalitas.

## Eksplorasi
### Plot Hubungan X dan Y
```{r}
plot(x = datalatihan$X,y = datalatihan$Y)
```
Hasil dari plot di atas menggambarkan hubungan X dan Y yang tidak linier, menyerupai parabola.

### Plot Sisaan Berdasarkan Urutan Data
```{r}
plot(x = 1:dim(datalatihan)[1],
     y = model$residuals,
     type = 'b', 
     ylab = "Residuals",
     xlab = "Observation")
```
Hasil dari plot di atas membentuk sebuah pola kurva yang mana sisaan tidak saling bebas dan model tidak pas

### Normalitas Sisaan dengan QQ-Plot
```{r}
plot(model,2)
```

## Uji Formal Asumsi

### Kondisi Gauss Marcov
#### 1. Nilai Harapan Sisaan sama dengan Nol
$$
H_0: \text{Nilai harapan sisaan sama dengan nol}\\  
H_1: \text{Nilai harapan sisaan tidak sama dengan nol  }\
$$

```{r}
t.test(model$residuals,mu = 0,conf.level = 0.95)
```
P-value = 1 > alpha = 0.05, maka tak tolak H0 yang berarti nilai harapan sisaan sama dengan nol

#### 2. Ragam Sisaan Homogen
Uji formal untuk mendeteksi homogenitas ragam sisaan dapat dilakukan dengan uji Breusch-Pagan menggunakan fungsi bptest. Uji ini memiliki hipotesis sebagai berikut
$$
H_0: var [ϵ] = σ^2I  \text {(ragam sisaan homogen)} \\
H_1: var[ϵ] ≠ σ^2I  \text {(ragam tidak homogen)}\
$$

```{r}
kehomogenan = lm(formula = abs(model$residuals) ~ X, # y: abs residual
    data = datalatihan)
summary(kehomogenan)

bptest(model)
ncvTest(model)
```
P-value = 0.4674 > alpha = 0.05, maka tak tolak H0 yang berarti ragam sisaan homogen

#### 3. Sisaan Saling Bebas
$$
H_0: \text {Sisaan saling bebas} \\
H_1: \text {Sisaan tidak saling bebas}\ 
$$

```{r}
dwtest(model)
```
Karena p-value = 1.333e-05 < alpha = 0.05, maka tolak H0 yang berarti sisaan tidak saling bebas, asumsi tidak terpenuhi

## Uji Formal Normalitas Sisaan
H0: Sisaan menyebar normal  
H1: Sisaan tidak menyebar normal  
```{r}
shapiro.test(model$residuals)
```
Karena p-value = 0.226 > alpha = 0.05, maka tak tolak H0, sisaan menyebar normal

## Transformasi Data
```{r}
Ybaru = sqrt(datalatihan$Y)
X = datalatihan$X

plot(x = datalatihan$X,y = Ybaru)
plot(x = X, y = datalatihan$Y)
plot(x = X, y = Ybaru)
```

```{r}
model2 = lm(formula = Ybaru ~ X)
summary(model2)
```
Diperoleh model persamaan regresi sebagai berikut  
$$
\hat Y = 7.015455 - 0.081045 + ε
$$
#### Uji Asumsi Setelah Transformasi
```{r}
t.test(model$residuals,mu = 0,conf.level = 0.95)
```
P-value = 1 > alpha = 0.05, maka tak tolak H0 yang berarti nilai harapan sisaan sama dengan nol

```{r}
library(lmtest)
(model2 <- bptest(model2))

```
Karena p-value = 0.578 > alpha = 0.05, maka tak tolak H0 yang berarti ragam sisaan homogen


```{r}
runs.test(as.numeric(model2$residuals))

```
Karena p-value = 0.578 > alpha = 0.05, maka tak tolak H0 yang berarti sisaan saling bebas dan semua asumsi terpenuhi

## Kesimpulan 
Berdasarkan transformasi $Y^{\frac12}$ akan menghasilkan model regresi linear sederhana yang lebih efektif degan semua asumsi yang sudah terpenuhi. Model regresi setelah di transformasi adalah sebagai berikut :

$$
Y^*=8.71245-0.81339X + ε
$$ 

$$
Y^* = \sqrt Y
$$ 

Sehingga modelnya menjadi:

$$
\hat Y = (7.015455 - 0.081045)^2 + ε
$$

Jadi, secara keseluruhan, interpretasi model regresi linear sederhana ini adalah bahwa terdapat hubungan linier negatif antara variabel independen X dan variabel dependen Y, dengan setiap peningkatan satu satuan dalam X, diharapkan nilai 
Y menurun sebesar 0.081045, dengan intersep yang menunjukkan nilai Y ketika ketika X=0 (meskipun mungkin tidak selalu memiliki interpretasi praktis).
